【裁判字號】    99,訴,128
【裁判日期】    990716
【裁判案由】    偽造文書
【裁判全文】
臺灣士林地方法院刑事判決        九十九年度訴字第一二八號
公  訴  人  臺灣士林地方法院檢察署檢察官
被      告  丙○○
上列被告因偽造文書案件，經檢察官提起公訴（九十八年度偵字
第一五九一一號），本院判決如下：
    主  文
丙○○行使偽造私文書，足以生損害於他人，累犯，處有期徒刑
拾月，減為有期徒刑伍月，如易科罰金，以新臺幣壹仟元折算壹
日。
    事  實
一、丙○○於民國九十四年間犯公共危險罪，經本院以九十四年
    度士交簡字第一三七三號判處有期徒刑三月確定，於九十五
    年三月一日易科罰金執行完畢，猶不知悔改。緣於九十五年
    間，聯礪營造工程有限公司（下稱聯礪公司）及照慶營造股
    份有限公司（下稱照慶公司）分將所承攬臺北市政府抽水站
    工程及道路修繕工程，轉包由丙○○擔任實際負責人之大東
    盛營造有限公司（下稱大東盛公司）施作，丙○○明知聯礪
    公司負責人甲○○及照慶公司負責人乙○○，授權其所刻印
    聯礪公司及照慶公司之公司便章，係作為與業主即臺北市政
    府公文往來之用，竟基於偽造私文書並持以行使之犯意，於
    九十五年七月底、八月初間某日時許，在大東盛公司位於臺
    北市○○區○○路二段五十七號之工務所內，盜用聯礪公司
    及照慶公司前開授權刻印之公司便章，蓋印於如附表一所示
    之支票背面，而使聯礪公司及照慶公司成為票據背書人，負
    有依票據文義擔保付款之責任，丙○○並於同年八月二日某
    時許，在上址，持之交付不知情之台產實業股份有限公司（
    下稱台產公司）業務員而行使，作為支付購買預拌混凝土貨
    款之用，足以生損害於聯礪公司、照慶公司及台產公司，嗣
    上開支票屆期未獲兌現，台產公司向照慶公司、聯礪公司追
    索票款，始知上情。
二、案經台產公司訴由臺灣臺北地方法院檢察署呈請臺灣高等法
    院檢察署令轉臺灣士林地方法院檢察署檢察官偵查起訴。
    理  由
壹、證據能力方面：
    按得為證據之被告以外之人於偵查中所為之陳述，因其陳述
    未經被告詰問，應認屬於未經合法調查之證據，並非無證據
    能力，而禁止證據使用。此項詰問權之欠缺，非不得於審判
    中由被告行使以補正，而完足為經合法調查之證據。倘被告
    於審判中捨棄詰問權，或證人客觀上有不能受詰問之情形，
    自無不當剝奪被告詰問權行使之可言（最高法院九十六年度
    臺上字第四○六四號判決參照）。證人即聯礪公司負責人甲○○、照慶公司負責人乙○○於檢察官偵查中之證詞，業經
    具結，有證人結文附卷可稽（見臺灣士林地方法院檢察署九
    十八年度偵字第一五九一一號偵查卷第三十五頁、第二十二
    頁），被告丙○○於審判中當庭捨棄上開證人之傳喚（見本
    院九十九年度訴字第一二八號刑事卷第二十二頁），顯已放
    棄詰問權之行使，參諸上述說明，證人甲○○、乙○○於檢
    察官偵查中之證詞，自得作為證據。至其餘資以認定本案犯
    罪事實之非供述證據（詳後述），亦查無違反法定程序取得
    之情形，依刑事訴訟法法第一百五十八條之四反面規定，應
    具證據能力。
貳、實體方面：
一、訊據被告丙○○固坦承係大東盛公司之實際負責人，於上揭
    時、地，在其所開立如附表一所示之支票上，以聯礪公司及
    照慶公司授權刻印之公司便章背書，並將上開支票交付告訴
    人台產公司業務員之事實，惟矢口否認有何行使偽造私文書
    犯行，辯稱：伊係承包聯礪公司及照慶公司之工程，而以上
    開公司名義向告訴人購買本案工程所需之預拌混凝土，並以
    如附表一所示之支票付款，因告訴人票貼所需，要求統一發
    票上之買受人即聯礪公司及照慶公司背書，伊始於未徵求照
    慶公司負責人乙○○及聯礪公司負責人甲○○之同意下，逕
    依工程慣例，以聯礪公司及照慶公司之公司便章在前開支票
    背書云云。經查：
  (一)被告係大東盛公司之實際負責人，於九十五年七月底、八月
    初間某日時許，在大東盛公司位於臺北市○○區○○路二段
    五十七號之工務所內，以聯礪公司及照慶公司授權刻印之公
    司便章，於如附表一所示之支票背書，並將前開支票交付台
    產公司業務員，作為支付被告以照慶公司及聯礪公司名義購
    買預拌混凝土之貨款，嗣上開支票屆期未獲兌現等情，業據
    被告供承在卷（見本院九十九年度審訴字第一九○號刑事卷
    第十七頁至十八頁、同上第一二八號本院卷第二十四頁反面
    ），並有如附表一所示之支票及退票理由單、告訴人所開立
    如附表二所示之統一發票附卷足憑（見臺灣臺北地方法院檢
    察署九十七年度他字第九二一二號偵查卷影印卷第十四頁、
    第九頁、第十五頁、第十三頁），此部分事實，應堪認定。
  (二)被告雖辯稱：伊係依工程慣例，以聯礪公司及照慶公司授權
    刻印之公司便章，於如附表一所示之支票背書云云，然聯礪
    公司及照慶公司雖於九十五年間，分將所承攬臺北市政府抽
    水站及道路修繕工程，轉包予大東盛公司施作，然聯礪公司
    負責人甲○○及照慶公司負責人乙○○並未同意或授權被告
    ，將聯礪公司及照慶公司之公司便章用於票據背書之用途等
    情，此據證人甲○○、乙○○於偵查中結證明確（見同上第
    一五九一一號偵查卷第十三頁至第十五頁、第三十二頁至第
    三十三頁），再觀諸如附表二所示之統一發票（見同上第九
    二一二號偵查卷影印卷第十三頁、第十五頁），開立日期均
    為九十五年五月三十一日，聯礪公司負責人甲○○又於收到
    被告所交付如附表二編號一所示之統一發票時，即將應給付
    告訴人之貨款，以現金交付被告，亦據證人甲○○證述在卷
    （見同上第一五九一一號偵查卷第十四頁），況被告係因大
    東盛公司營運出狀況，而將聯礪公司及照慶公司所給付之款
    項挪用周轉，另開立如附表一所示之支票，並於未告知證人
    甲○○、乙○○之情況下，以聯礪公司及照慶公司授權刻印
    之公司便章於上開支票背書後交付告訴人一情，復據被告自
    承在卷（見同上第一五九一一號偵查卷第十八頁至第二十頁
    、同上第一九○號本院卷第十八頁），衡情聯礪公司負責人
    甲○○及照慶公司負責人乙○○既已將本案工程所需之物料
    款項交付被告，豈有再同意或授權被告於私自挪用該款項後
    ，於另開立如附表一所示之支票以聯礪公司及照慶公司為背
    書人之可能？是被告上開所辯，顯係卸責之詞，不足採信。
  (三)至證人乙○○於偵查中固證稱：其未同意或授權被告刻印照
    慶公司之公司便章作為業務往來使用云云（見同上第一五九
    一一號偵查卷第三十三頁），然照慶公司確於九十五年間將
    所承攬臺北市○○道路修繕工程，轉包予大東盛公司施作，
    已如上述，被告得其同意或授權刻印照慶公司之公司便章，
    作為與業主間公文往來之用，尚符一般交易習慣，且告訴人
    因本案貨款糾紛，曾對照慶公司提起民事訴訟，證人乙○○
    此部分證言，難免偏頗，自不足作為不利於被告之認定，附
    此敘明。
  (四)綜上所述，被告辯解，無非飾詞，委不足取。本案事證明確
    ，被告行使偽造私文書犯行堪以認定，應依法論科。
二、按「支票上之背書，係發票後之另一票據行為，上訴人在其
    偽造之支票背面，偽造某甲署押為背書並達行使之程度，自
    足以生損害於某甲，顯屬另一行使偽造私文書之行為，乃原
    判決及第一審判決均以偽造上項背書，為偽造有價證券之一
    部，自難謂無違誤。」（最高法院五十九年臺上字第二五八
    八號判例參照）。次按刑法上偽造文書罪章為侵害社會法益
    之罪，旨在保護文書之公共信用，應以偽造文書種類之個數
    為計算罪數之標準（最高法院九十一年度臺上字第六二三○
    號判決參照）。核被告所為，係犯刑法第二百十六條、第二
    百十條行使偽造私文書罪。其盜用聯礪公司及照慶公司授權
    刻印之公司便章後，用以偽造如附表一所示之支票背書，其
    盜用印章之行為係偽造私文書之階段行為；偽造私文書後進
    而行使，偽造之低度行為應為行使之高度行為所吸收，均不
    另論罪。被告於同時同地向告訴人行使如附表一所示二偽造
    之私文書，係一行為觸犯數罪名，為想像競合犯，應從一情
    節較重之行使偽造如附表一編號二所示之私文書罪處斷。又
    被告於九十四年間犯公共危險罪，經本院以九十四年度士交
    簡字第一三七三號判處有期徒刑三月確定，於九十五年三月
    一日易科罰金執行完畢，有臺灣高等法院被告前案紀錄表存
    卷可按（見同上第一二八號本院卷第五頁至第六頁），其前
    受徒刑之執行完畢，五年以內故意再犯本案有期徒刑以上之
    罪，為累犯，應依刑法第四十七條第一項之規定加重其刑。
    爰審酌被告私自挪用聯礪公司及照慶公司所交付，應給付告
    訴人之貨款周轉，竟盜用聯礪公司及照慶公司授權刻印之公
    司便章於附表一所示之支票背書，致聯礪公司、照慶公司及
    告訴人受有損害，且於證人甲○○、乙○○於本院審理時，
    當庭表示業代被告清償票款，願給予被告機會，希望被告承
    認錯誤，被告猶執迷不悔，及其品行、智識程度、生活狀況
    等一切情狀，量處如主文所示之刑。又被告犯罪之時間，係
    在九十六年四月二十四日以前，復無其他不合中華民國九十
    六年罪犯減刑條例所定不得減刑之情形，應依同條例第二條
    第一項第三款之規定，減其宣告刑二分之一，併諭知易科罰
    金之折算標準（按：被告行為後，刑法第四十一條第一項雖
    於九十八年一月二十一日修正公布，並自同年九月一日施行
    ，又於同年十二月三十日修正公布，於九十九年一月一日生
    效，惟兩次修法均僅作文字之修正，自毋庸為新舊法之比較
    ，應逕行適用現行刑法）。末按刑法第二百十九條所定不問
    屬於犯人與否沒收之者，以偽造之印章、印文或署押為限，
    盜用者不在其列（最高法院四十八年臺上字第一五三三號、
    四十八年臺上字第一一三號判例參照）。如附表一所示支票
    背面聯礪公司及照慶公司之印文各一枚，係被告盜用聯礪公
    司及照慶公司授權刻印之公司便章所蓋用，並非偽造之印文
    ，故不予沒收，併此敘明。
三、至被告擅自挪用聯礪公司及照慶公司所交付，應給付告訴人
    之貨款周轉，是否涉犯業務侵占罪嫌，因與本案無裁判上或
    實質上一罪關係，應由檢察官另行偵辦，併此指明。
據上論斷，應依刑事訴訟法第二百九十九條第一項前段，刑法第
二百十六條、第二百十條、刑法第五十五條、第四十一條第一項
前段，中華民國九十六年罪犯減刑條例第二條第一項第三款、第
七條、第九條，判決如主文。
本案經檢察官彭康凡到庭執行職務
中    華    民    國    99    年    7     月    16    日
                          臺灣士林地方法院刑事第八庭
                              審判長法  官  黃雅君
                                    法  官  陳俞婷
                                    法  官  孫萍萍
以上正本證明與原本無異。
如不服本判決，應於收受判決後十日內向本院提出上訴書狀，並
應應敘述具體理由。其未敘述上訴理由者，應於上訴期間屆滿後
二十日內向本院補提理由書（均須按他造當事人之人數附繕本）
「切勿逕送上級法院」。
                                    書記官  劉易柔
中    華    民    國    99    年    7     月    16    日
附錄本判決論罪科刑依據之法條：
刑法第二百十六條
行使第二百十條至第二百十五條之文書者，依偽造、變造文書或
登載不實事項或使登載不實事項之規定處斷。
刑法第二百十條
偽造、變造私文書，足以生損害於公眾或他人者，處五年以下有
期徒刑。

司法院資訊處製作；財團法人民間司法改革基金會備份。
